最高法院刑事判決　　　　　　九十四年度台上字第七四０八號
　　上　訴　人
　　即 自訴 人　丙 ○ ○
　　　　　　　　丁○○○
　　被　　　告　甲 ○ ○
　　　　　　　　乙 ○ ○
上列上訴人等因自訴被告等業務過失致人於死案件，不服台灣高
等法院中華民國九十二年四月二十九日第二審判決（九十二年度
上易字第七四一號；自訴案號：台灣基隆地方法院九十一年度自
字第九０號），提起上訴，本院判決如下：
    主  文
原判決撤銷，發回台灣高等法院。
    理  由
本件原判決以自訴意旨略以：被告甲○○、乙○○係「保長托兒
所」（設於台北縣汐止市○○路○段四十六號二樓）聘僱之教師
，就受託看管照顧範圍內之兒童，除應注意其身體狀況外，更應
隨時採取必要之安全措施，以維護兒童安全、防止及避免危害兒
童之情況產生，皆為從事業務之人。民國九十一年七月三十一日
下午二時三十分許，被告等及戊○○（已另案判處罪刑）帶同渠
等看管照顧之幼兒十五名（三歲至六歲不等），前往位於基隆市
○○○街六十二巷之「壯觀台北社區」游泳池內游泳；嗣於同日
下午三時許游泳完畢後，由戊○○將幼兒十五名帶回「保長托兒
所」之幼兒交通車內看管照顧，乃戊○○於帶同幼兒上車之後，
竟未於幼兒交通車內看管照顧幼兒，復下車與被告等共同處理泳
具之整理收拾等善後工作。被告等及戊○○本應至少留有一人在
車上陪同及照顧幼兒安全，且依當時情形，復無不能注意情事，
竟均疏未注意，將十五名幼兒單獨留置於車內，致十五名幼兒中
之被害人Ａ（八十七年十一月五日生）趁渠等不注意之際單獨下
車並進入上開游泳池之成人深水區內戲水，嗣被害人因吸入大量
池水而於池中昏迷，「壯觀台北社區」聘僱之救生員己○○（已
另案判處罪刑）始行查覺，並將被害人救離泳池對之施行人工呼
吸及心肺復甦術等急救措施。惟被害人經送往基隆市長庚醫院急
救，仍因急救未及而不治死亡。因認被告等涉犯刑法第二百七十
六條第二項之業務過失致人於死罪嫌云云。原審經審理結果，認
被告等犯罪不能證明，因而維持第一審之無罪判決，駁回上訴人
等在第二審之上訴，固非無見。
惟查：(一)無罪之判決，依法既應記載其理由，則對於被告被訴之
事實及其不利之證據資料，如何不足以證明被告犯罪，均應逐一
詳述其理由，否則即有判決不載理由或理由不備之違法。又依本
件事故發生時之兒童福利法第三十四條規定：父母、養父母、監
護人或其他實際照顧兒童之人不得使兒童獨處於易發生危險或傷
害之環境，對於六歲以下兒童或需要特別看護之兒童不得使其獨
處或由不適當之人代為照顧。是因法律關係而實際照顧兒童之人
，自負有不得使兒童獨處於易發生危險或傷害環境之注意義務。
至依當時情況是否能注意、未注意，乃另一事實判斷之問題，不
容相混。原判決理由三固依憑證人即「保長托兒所」園長戊○○
之證詞，說明被告等與戊○○係上下隸屬之命令服從關係，伊等
遵從戊○○之命令收拾整理泳具，若戊○○將車門關閉，幼兒無
力推開車門，即不可能有被害人死亡之意外，被告等稱本件係因
戊○○未注意關車門而發生，尚非無據。說明被害人之死亡，與
被告等收拾泳具之行為無相當因果關係，被告等應不負業務過失
致人於死罪責云云。惟稽之卷附台灣基隆地方法院檢察署相驗屍
體證明書之記載，被害人為八十七年十一月五日出生，於事故發
生時係六歲以下之兒童。其獨處於「壯觀台北社區」設置之游泳
池及附連圍繞土地，客觀上似又極易發生危險。自訴意旨指稱被
告等為「保長托兒所」之教師，當日帶同被害人等十五名幼童前
往上揭處所游泳。若屬無誤，被告等似非無防範被害人落水造成
危險之注意義務。被告等固於被害人上岸後，依戊○○指示收拾
泳具。然此托兒所人員之內部分工，如何得免除被告等對外防止
被害人因獨處於危險環境而造成危害之注意義務？原判決就此未
為任何之說明，遽以被告等基於內部分工而收拾泳具，且該行為
與被害人之死亡無相當因果關係，認被告等就被害人之溺水死亡
，不應負業務過失致人於死罪責，自有理由不備之違法。(二)審理
事實之法院，對於案內一切證據，除認為不必要者外，均應詳為
調查，然後基於調查所得之心證，以為判斷事實之基礎，如有應
行調查之證據未經依法調查，率予判決，即屬同法第三百七十九
條第十款所稱之當然違背法令。被告等固均辯稱：戊○○送幼兒
上車後，隨即下車與伊等共同收拾泳具，當時尚未收拾完竣，無
暇兼顧他事，且伊等收拾泳具之現場並非幼童下車之路口，被害
人何時下車，伊等看不到云云。惟依卷附現場圖之記載：該游泳
池周圍以鐵網圍繞，僅留一出入口，游泳池與鐵網之間則為走道
，以入口位置為基準，走道緊鄰兒童池，其後為成人池；戊○○
原將幼童搭乘之車輛停置於游泳池入口處，被告等及戊○○位置
則在入口左側走道處；被害人係處於成人池內（警局影印卷第一
頁）。苟均無訛，被害人獨自下車後，抵達游泳池之前，似應經
過被告等位置旁邊。被告等如何未及時發覺被害人下車並往游泳
池前進？攸關被告等是否怠於注意而有業務上過失之認定。原審
未予詳察，遽認被告等之犯罪不能證明，自有應於審判期日調查
之證據而未予調查之違法。以上或為上訴意旨所指摘，或屬本院
得依職權調查之事項，應認原判決有撤銷發回更審之原因。
據上論結，應依刑事訴訟法第三百九十七條、第四百零一條，判
決如主文。
中　　華　　民　　國　九十四　年　 十二 　月　 三十 　日
                      最高法院刑事第十庭
                          審判長法官  洪　清　江
                                法官  石　木　欽
                                法官  李　伯　道
                                法官  林　勤　純
                                法官  陳　晴　教
      本件正本證明與原本無異
                                      書  記  官
中　　華　　民　　國　九十五　年　　一　　月　　六　　日
                                                      Ｅ